【裁判字號】    90,上訴,1549
【裁判日期】    900821
【裁判案由】    業務過失致死
【裁判全文】
臺灣高等法院高雄分院刑事判決          九十年度上訴字第一五四九號
    上  訴  人  台灣高雄地方法院檢察署檢察官
    上  訴  人
    即  被  告  甲○○
    選任辯護人  蘇吉雄律師
右上訴人因被告業務過失致死案件，不服臺灣高雄地方法院八十九年度易字第三五０
九號中華民國九十年八月二十一日第一審判決（起訴案號：臺灣高雄地方法院檢察署
八十八年度偵字第二八五六一號），提起上訴，本院判決如左：
      主      文
上訴駁回。
甲○○緩刑貳年。
      事實及理由
一、本案經本院審理結果，認第一審判決認事用法及量刑均無不當，應予維持，並引
    用第一審判決書記載之事實，證據及理由。
二、檢察官上訴意旨略以被告犯後，迄未賠償告訴人損害，犯後又不坦承有過失，原
    審量刑尚嫌太輕等語；但查本院審理期間，告訴人已具狀陳明與被告達成和解，
    故原審量刑，並無輕縱，檢察官上訴無理由，應予駁回。
三、被告上訴意旨略以，本案起訴罪名係刑法第二百八十四條第二項業務過失致重傷
    罪，此起訴效力自不及於過失致死之犯罪事實，原審以業務過失致死罪論科，乃
    屬未受請求事項予以判決，顯違背法令；另被害人黃三川本身屬高危險群病人，
    被告為其施行手術，與其於手術後產生吸入性肺炎等併發症無關，該吸入性肺炎
    等併發症係導因於被害人本身漸進性之腦病變，縱使未接受手術亦可能會持續惡
    化，殊難認被害人之死與被告之醫療行為有因果關係；再原審囑託行政院衛生署
    醫事審議委員會（下簡稱鑑定機關）鑑定時，並未檢送長庚紀念醫院對被害人所
    作之Ｘ光片、電腦斷層掃描及核磁共振等檢查照片供審酌，並再傳訊證人清松
    、張振聲以證明黃三川之死亡原因為腦幹病變，且聲請將下列事項再送鑑定機關
    鑑定：
  (一)呼吸衰竭之定義是病患之動脈血氧小於六十毫米汞柱或動脈二氧化碳大於四十
      九毫米汞柱。依卷附病歷資料所示，病患在手術前之動脈血氧含量一二四點二
      毫米汞柱，是否符合呼吸衰竭之定義？
  (二)病患在88年5月28 日經核磁共振腦部掃描檢查，發現有腦幹及視丘浸潤的現象
      ，與本案前列腺手術切除間有何關聯？
  (三)手術前病患之影像學檢查及實驗數據均正常之情況下，病患手術前之主訴僅為
      嗜睡，從未出現有咳嗽、多痰或氣喘等呼吸症狀，如何認定是屬於高危險群病
      人？
  (四)病患於接受前列腺手術切除二年以後死亡，其死亡與上訴人之醫療行為有無相
      當因果關係？
  (五)病患黃三川之腦幹病變之病程是否係「漸進性」？依其臨床症狀手術前是否根
      本無法由電腦斷層及其他相關檢查中診斷出來？病患手術後呼吸困難及吸入性
      肺炎是否係因腦幹病變所導致？
  (六)又若病患縱使沒有接受前列腺切除手術，其腦幹病變之症狀是否亦會持續進行
      及惡化，而變成植物人？
  (七)病患手術後之併發症與其係施行全身麻醉有無直接關連？又若病患當時是以半
      身麻醉之方式進行前列腺切除手術，可否避免病患手術後併發症之發生？
四、本院審理時，告訴人亦聲請就下列事項，請求鑑定機關再予鑑定：
  (一)根據病歷記載本案病患在手術前動脈血氧的指數，雖有到「氧是一二四．二毫
      米汞柱」，然當時所給予之氧氣來源是否係百分之三十五之氧氣濃度而非「
      ROOM AIR」（一般環境之空氣濃度，為百分之二十）？又給予此種濃度氧氣，
      在正常人身上血中之氧氣濃度應是多少？
  (二)本案病患係男性在術前有聲帶麻痺、嗜睡之情形，是否係腦幹病變之可能症狀
      之一？而冒然給予全身麻痺，是否會造成腦幹病變進一步惡化之可能？
  (三)依病患在術前「曾在胸腔內科門診做過Ｘ光檢查，發現有肺氣腫的情況、術前
      的心電圖檢查顯示，有一度心房心室阻斷，除有心肌梗塞之病史，手術住院前
      更有意識模糊及聲帶麻痺之情形，住院當日更呈現呼吸急促，呼吸次數有高達
      45次／分之情況，則病患是否可算是開刀有高度危險之病人？
  (四)病患之死亡是否係因吸入性肺炎併發敗血症所造成的？而病患之所以會有吸入
      性肺炎是否係前列腺手術後併發症所造成？
  (五)腦部電腦斷層是否針對腦幹病變有相當高之比例「偽陽性」（即指雖存有腦幹
      病變之情形，但檢查報告結果卻正常）之情形？此時使用核磁共振腦部掃描檢
      查是否較能發現腦幹病灶之存在？
  (六)病患手術住院前即有意識模糊及擊帶麻痺，而術後其意識模糊之情形更有加重
      之情形，則此時是否應給予病患鼻胃管餵食以防止吸入性肺炎之發生？依照病
      歷，被告是否於病患術後，一直均給予一般飲食，直到五月二十八日急救過後
      ，才給予病患鼻胃管餵食？
五、經查：
  (一)按起訴之效力，以起訴書之事實記載為範圍，法院審理時，不受起訴罪名之拘
      束；本案起訴事實為被告醫療行為之過失，則法院審理此一過失行為，對於此
      過失行為造成被害人輕傷、重傷、或死亡，由法院依職權於審理終結時認定之
      ，不受起訴罪名之拘束，故原審以業務過失致死罪論科，並無未受請求事項而
      予判決之違法。
  (二)經函請鑑定機關再經斟酌前述之Ｘ光片，鑑定結果如下：
    (１)病患住院前三週左右有意識模糊，但當時腦部電腦斷層檢查 (Brain CT）無
        異樣。88年5月23日入院之胸部Ｘ光片 (Chest X)及報告皆言無明顯異狀。8
         8年5月24日手術。
    (２)88年5月28日 (術後4日，意識喪失，肺炎)，核磁共振腦部掃瞄 (MRI )檢查
        ，發現腦幹及下視丘有浸潤增加情況並有腦部萎縮；胸部Ｘ光片發現二側肺
        部浸潤增加。
    (３)依此病程及所有相關Ｘ光片檢查，僅說明了病患在術後發生了肺炎之併發症
        。至於腦部病變之發生時間，及與手術後併發症之相關性則難以確認。本案
        例屬「高危險群」病患，其心、肺、腦均有問題，手術前腦部電腦斷層雖無
        異發現，但住院時已有呼吸衰竭現象，第二天即行手術，嫌太匆促。
    (４)術前之評估，含病人全身狀況、理學檢查、實驗室數據及影像學檢查。單一
        的影像學檢查不足以評估。
  (三)被告請求鑑定事項，經鑑定機關鑑定結果如下：
    (１)根據呼吸學教科書的定義，急性呼吸衰竭須表現下列特徵之其中二項：(1)急
        性呼吸困難(2)在呼吸一般空氣情形下，動脈血氧分壓小於50毫米汞柱(3)動脈
        血二氧化碳分壓大於50毫米汞柱(4)動脈血酸鹼值呈現明顯的呼吸性酸中毒；
        才可定義為急性呼吸衰竭(Respiratory Care,1108頁,4thed,Lippincott,1
        997)。依卷附病歷資料所示，病人有呼吸困難之症狀，而動脈血氧值 (PaO2
        )為124.2毫米汞柱 (mmHg)，為使用35%氧氣之數據。 因缺乏術前動脈血二
        氧化碳分壓值及動脈血酸鹼值之數值，故無法僅以動脈血氧值來判定此病患
        是否符合呼吸衰竭之定義。
    (２)病患在八十八年五月二十八日經核磁共振腦部掃描檢查，發現有腦幹及視丘
        浸潤的現象，該核磁共振發現與前列腺手術切除無關連。
    (３)病患為高齡患者（七十六歲），有冠狀動脈阻塞及心絞痛病史，心電圖呈一
        度心房心室傳導阻斷，胸部Ｘ光影像疑有肺氣腫，術前又有嗜睡、體力不佳
        、聲音嘶啞，容易嗆喉等症狀，並經耳鼻喉科醫師檢查發現有左聲帶麻痺，
        入院當日及隔日又有呼吸急促現象，呼吸次數高達40次／分以上，需要氧氣
        罩以維持正常血氧濃度，這些發現或症狀皆可認定病患是屬於高危險群病人
        。
    (４)無證據顯示前列腺手術過程中的醫療行為和手術後兩年死亡有因果關係。
    (５)病患腦幹病變之病程是係「漸進性」，依其臨床症狀，手術前確實很難由電
        腦斷層檢查診斷出來。病患手術後呼吸困難及吸入性肺炎主因係腦幹病變所
        導致，病患是否有吸入性肺炎之併發症，診斷並不典型，卷宗所附胸部Ｘ光
        片檢查未包含五月二十八日急救後所攝影像，僅由病歷記載得知胸部Ｘ光片
        呈現二側肺部浸潤，並非典型吸入性肺炎影像。
    (６)若病患縱使沒有接受前列腺切除手術，其腦幹病變之症狀亦可能會持續惡化
        ，但是否變成植物人要看病變的嚴重度及日後恢復情況而定。
    (７)依據病歷記載，病患於接受全身麻醉，術後於恢復室恢復情形正常，意識清
        醒生命跡象穩定，呼吸正常，回到病房也一切正常，距離手術後超過二十四
        小時，才陸續又出現呼吸急促、嗜睡等現象，且於五月二十五日所攝胸部Ｘ
  光片亦無異常發現，故病患術後種種併發症，如呼吸急促、嗜睡、發燒，乃
        至休克需要急救，主要為腦幹漸進性病變所致，而與病患接受全身或半身麻
        醉無關連。
（四）告訴人請求鑑定事項，經鑑定機關鑑定結果如下：
    (１)根據護理紀錄，病患入院時，呼吸淺快，每分鐘40次，經給予百分之35的氧
        氣面罩後，呼吸回復至每分鐘21次；在依據公式計算下: 預測呼吸空氣的動
        脈血氧值=100.1-(0.323x年齡)，因此，76歲的正常人呼吸室內空氣下，正
        常動脈血氧值大概為75.5毫米汞柱，故可知此病患之手術前之動脈血氧數值
        124.2毫米汞柱，應為呼吸百分之35的氧氣後，所得到的數據。另外，因病
        歷記載缺乏動脈血二氧化碳數值，所以無法推估在呼吸百分之35的氧氣濃度
        下，於正常人身上之動脈血氧值。
    (２)本案病患於術前聲帶麻痺、嗜睡之情形，為腦幹病變的症狀之一。至於此次
        施行全身麻醉為時甚短 (僅一小時餘)，與腦幹病變惡化無關。
    (３)病患為高齡患者 (七十六歲），有冠狀動脈阻塞及心絞痛病史，心電圖呈一
        度心房心室傳導阻斷，胸部Ｘ光影像疑有肺氣腫，術前又有嗜睡、體力不佳
        、聲音嘶啞，容易嗆喉等腦幹延髓麻痺 (bulbar palsy) 之症狀，並經耳鼻
        喉科醫師檢查發現有左聲帶麻痺，入院當日及隔日又有呼吸急促現象，呼吸
        次數高達40次／分以上，需要氧氣罩以維持正常血氧濃度，這些發現或症狀
        皆可認定病患是屬於高危險群病人。
    (４)因卷宗所附之病歷影本記載只至88年12月22日，無法判定病人的死因與吸入
        性肺炎及敗血症之關係。吸入性肺炎有可能為全身性麻醉、聲帶麻痺及腦幹
        病灶等多種原因合併引起之併發症。
    (５)「偽陽性」應更正為「偽陰性」。「偽陰性」即指雖存有腦幹病變，但檢查
        結果卻正常之情形。腦部電腦斷層針對腦幹病變確實有相當比例之「偽陰性
        」。此時使用核磁共振腦部掃描檢查較能發現腦幹病灶。
    (６)術後其意識模糊之情形加重，係腦幹腦炎繼續惡化所致，此時給予病患鼻胃
        管餵食並無法防止吸入性肺炎之發生。根據臺灣高雄地方法院檢察署88年度
        偵字第28561號卷宗影本第033357頁記載及護理紀錄，病患於88年5月28日下
        午五時左右，因吞嚥困難裝置鼻胃管後，下午六時52分才發生休克及急救情
        形。
（五）本案多次函請鑑定，所詢問題涉及多科，為求更慎重起見，鑑定機關邀集各醫
      學中心之泌尿外科、胸腔內科、呼吸治療科、神經內科、心臟內科、麻醉科，
      除對上述所詢問題做更進一步之評估外，並認為本案最大的缺失，在於手術前
      的評估不足，忽略神經系統的症狀，病患為高危險群病人，卻逕於進行手術，
      以致衍生術後一系列併發症之發生。以上有鑑定機關之鑑定書可證，故被告辯
      稱其術前評估無疏失云云，係卸責之詞；再被告請求傳訊證人清松、張振聲
      用以證明黃三川之死亡原因係腦幹病變云云，惟依前述鑑定意見（前述第(三)項
      第（６）點），已明確說明腦幹病變之症狀可能會持續惡化，但是否變成植物
      人要看病變的嚴重度及日後恢復情況而定，即不一定會發生死亡結果，故被告
      所謂黃三川之死後腦幹病變，自屬推測卸責，無從採信，更無再傳訊開立死亡
      證明書之清松，及在長庚醫院為黃三川開立診斷證明書之張振聲等二人作證
      之必要。綜上所述，被告上訴無理由，應予駁回。
六、末查被告未曾受有期徒刑以上刑之宣告有臺灣高等法院被告全國前案紀錄表在卷
    可稽，其醫療行為，求好心切，一時疏忽，於本院審理期間，與其服務之醫院共
    同與告訴人達成和解，賠償新臺幣四百六十萬元，已據告訴人檢送和解筆錄陳明
    在卷，經此偵審程序教訓，當知警惕無再犯之虞，是本院認刑之宣告以暫不執行
    為適當，併宣告緩刑二年，以勵來茲。
據上論結，應依刑事訴訟法第三百六十八條、第三百七十三條、刑法第七十四條第一
款，判決如主文。
本案經檢察官陳國全到庭執行職務。
中    華    民    國        九十二      年      九      月    二十三    日
                              臺灣高等法院高雄分院刑事第八庭
                                  審判長法官  郭雅美
                                        法官  裕斗
                                        法官  江泰章
右正本證明與原本無異。
如不服本判決應於收受本判決後十日內向本院提出上訴書狀，其未述上訴理由者，
並得於提起上訴後十日內向本院補提理由書狀（均須按他造當事人之人數附繕本)「
切勿逕送上級法院」。
                                      書記官  郭榮芳
中    華    民    國        九十二      年      九      月    二十四    日
                                                                    ＡＨ
附件
臺灣高雄地方法院刑事判決                  八十九年度易字第三五九號
    公  訴  人  臺灣高雄地方法院檢察署檢察官
    被      告  甲○○  男  四十八歲（民國○○○年○月○○日生）
                        身分證統一編號：Ａ一四三三一七一號
                        籍設台北市大安區○○○路○段一三七巷一０一號五樓
                        現居高雄縣鳥松鄉○○路一二三號
    選任辯護人  康裕成律師
右列被告因業務過失致死案件，經檢察官提起公訴（八十八年度偵字第二八五六一號
），本院判決如左：
    主  文
甲○○從事業務之人，因業務上之過失致人於死，處有期徒刑拾月。
    事  實
一、甲○○係財團法人長庚紀念醫院高雄分院（以下簡稱高雄長庚醫院）泌尿外科主
    治醫師，為從事業務之人，明知為病患施行開刀手術前，應先詳細探知患者以往
    病史，並對其為確實診斷及必要身體檢查，俾以確定病患當時身體狀況是否適宜
    開刀，以避免手術導致併發症發生之危險。竟於民國八十八年五月十八日，病患
    黃三川因排尿不順至高雄長庚醫院門診時，經其診斷為攝護腺肥大導致急性尿滯
    後，明知黃三川就診時已屬年邁病患（民國○○年○月○日生，就診時已七十六
    歲高齡），按其情節本應注意先行探知黃三川前有慢性肺氣腫宿疾，及多年心絞
    痛、心肌梗塞病史，手術三週前並曾有意識模糊情況等情狀，並能注意，竟未注
    意探究黃三川全身狀況，在未完全明瞭狀況下，於當日門診時即決定為黃三川施
    行攝護腺切除手術，且在該名病患依其所排定之手術前一日即同年月二十三日住
    院後，呼吸曾呈現急促現象，每分鐘呼吸數高達４５次，需採半坐臥姿勢並需依
    靠氧氣罩幫助呼吸，手術前心電圖亦有不正常等全身況狀尚不穩定下，並不適宜
    立即手術情況下，本亦應注意再多費時評估手術之可行性，以避免立即手術導致
    併發症之發生，竟亦未注意，仍於翌日即為黃三川施行攝護腺切除手術，致黃三
    川於手術後第一、二天即併發吸入性肺炎，繼而於第三、四天發生呼吸衰竭、腦
    幹病變缺氧，進而意識喪失成為植物人，乃至於九十年五月二十三日因肺炎合併
    敗血症不治死亡。
二、案經黃三川之配偶乙○○訴請臺灣高雄地方法院檢察署檢察官偵查起訴。
    理  由
一、訊之被告甲○○對於為病患黃三川施行攝護腺切除手術，黃三川於手術後一、二
    天即併發肺炎，繼而發生呼吸衰竭、腦幹病變缺氧、意識喪失成為植物人，於九
    十年五月二十三日不治死亡等事實坦承不爭，惟否認其為黃三川施行攝護腺切除
    手術，有何過失情事，辯稱：黃三川手術前之情況，伊認為是正常現象，仍可施
    行手術，病患手術後併發肺炎等併發症，乃係麻醉醫師採用之全身麻醉不當所致
    ，過失責任在麻醉醫師云云。經查；
（一）病患黃三川因排尿不順症狀，於八十八年五月十八日至高雄長庚醫院門診，經
      被告診斷為攝護腺肥大導致急性尿滯，被告於同年月二十四日上午為黃三川施
      行攝護腺切除手術，致黃三川於手術後第一、二天即併發吸入性肺炎，繼而於
      第三、四天發生呼吸衰竭、腦幹病變缺氧，進而意識喪失成為植物人，乃至於
      九十年五月二十三日因肺炎合併敗血症不治死亡等事實，為被告所不爭執，且
      有黃三川在長庚醫院施行手術前後之病歷資料一份及九十年五月二十三日病危
      出院診斷證明一紙，暨博仁診所出據載明黃三川於八十九年五月二十三下午十
      八時五分死亡之死亡證明書一紙在卷可稽，由前揭長庚醫院所出據之黃三川病
      危出院證明書上載：「根據病歷記載該病患於民國八十八年五月二十三日因攝
      護腺肥大在本院泌尿科住院診療，因呼吸衰竭及缺氧性腦病變，於民國八十八
      年六月二日轉入神經科加護病房治療，以後一直意識昏迷及呼吸衰竭，民國九
      十年五月二十三日肺炎併敗血症，呼吸衰竭，因病況危急而自動出院。」等語
      ，及當日出院轉至博仁醫院後，黃三川旋即於當日下午十八時五分病逝於博仁
      醫院，博仁醫院所出據之死亡證明書上載直接引起黃三川死亡之原因為肺炎合
      併敗血症性休克，與黃三川上午離開長庚醫院時所呈現之病況相同可知，黃三
      川確係因被告為其施行攝護腺切除手術後併發吸入性肺炎敗血症不治死亡之事
      實，洵屬無疑。辯護人以黃三川死亡時距其接受手術已有二年，認其死亡非因
      被告之手術醫療所直接引發等辯護內容，要無可採。
（二）次查，黃三川因排尿不順於八十八年五月十八日至高雄長庚醫院初次門診時，
      被告於當次門診即決定為黃三川施行攝護腺切除手術，並當下即排定於同月二
      十四日進行手術一情，除據當次陪診之黃三川之子黃博珍（即告訴代理人）陳
      明外，且為被告所坦認無訛。又查黃三川乃係第一次因排尿不順問題求診於被
      告，被告於當次門診時，經其為黃三川施行肛門指診，診斷係因攝護腺肥大導
      致急性尿滯，除即決定為黃三川施行切除手術並排定手術日期外，當日門診並
      為黃三川導尿後裝設導尿管以利排尿，亦為被告所自陳在卷可按，而黃三川於
      當次門診裝設導尿管後，返家即可順利排尿一情，復經告訴代理人陳明，被告
      亦自陳病患裝設導尿管，一般在三星期至一個月內對身體健康尚不會發生不良
      影響，黃三川於手術前確實已無尿滯現象等語（見本院九十年七月十二日審判
      筆錄），顯見黃三川之尿滯現象，因導尿管之裝設於當次門診（時）後，乃至
      手術前均已暫獲解除，要無因該症狀之持續而有危急生命之虞，因而須於初次
      門診即須決定手術之急迫性，乃至五日後亦須立即施行切除手術之必要性，洵
      堪肯認，雖被告陳稱及早採取手術切除攝護腺乃係為病患解決尿滯之根本治療
      ，然被告亦不否認黃三川並無須立即手術之急迫性，而被告身為泌尿外科主治
      醫師，依其專業知識，知悉為病患施行開刀手術前，應先詳細探知患者以往病
      史，並對其為確實診斷及必要身體檢查，俾以確定病患當時身體狀況是否適宜
      開刀，以避免手術導致併發症發生之危險，自無疑義，然黃三川於門診時已屬
      七十六歲高齡，前並有慢性肺氣腫宿疾，及多年心絞痛、心肌梗塞病史，手術
      三週前並曾有癡睡、識模糊情況等情狀，已據告訴代理人陳明，且告訴代理人
      於黃三川門診時並已告知被告其父前有癡睡現象一情，亦為被告所不否認，被
      告本於主治醫師之專業知識，明知黃三川係屬高危險群病患，竟未注意先行探
      究黃三川之癡睡現象是否是因肺氣腫導致血中二氧化碳昇高所致（果係如此根
      本不適宜貿然開刀），在未完全明瞭黃三川全身狀況下，於首次門診時即決定
      為黃三川施行攝護腺切除手術，其決定採取手術醫療行為前顯未善盡探知病患
      身體狀況之注意義務，至為明確，甚至於病患依其所排定之手術前一日住院後
      ，手術前呼吸曾呈現急促現象，每分鐘呼吸數曾有高達４５次，尚須需採半坐
      臥姿勢並需依靠氧氣罩幫助呼吸，所用氧氣濃度為35%，動脈血氣體分析ＰＯ2
      為124.2 mmHg，Ｏ2 Saturation為98.4%，ＢＥ為－1.2mmol/L，心電圖亦有一
      度心房心室阻斷之不正常等現象，亦有黃三川之病歷紀錄記載可知，顯然黃三
      川在門診後五日即當月二十三日依照規定住院後當日乃至翌日接受被告實施手
      術前之全身況狀，仍在不穩定情狀下，無庸置疑，被告在黃三川手術前之呼吸
      、心跳等狀況尚未穩定，並不適宜立即手術情況下，本亦應注意再多費時評估
      手術之可行性，待病患身體狀況穩定後再進行手術，以避免立即手術之進行可
      能導致手術後併發症發生之危險，且在黃三川之尿滯症已暫獲解除，暫時不進
      行手術亦無危急生命之下，仍於翌日（二十四日）即行手術，以致高危險性病
      患接受侵犯性手術而導致併發症之發生，被告為黃三川施行手術前，術前評估
      不夠詳盡仔細，即匆促進行手術，以致衍生手術後併發肺炎，繼而呼吸衰竭、
      腦幹病變缺氧、意識喪失成為植物等一系列併發症之發生，其在手術前之診斷
      及決定為黃三川施行手術之判斷上有明顯疏失，洵堪認定，而本案於偵審期間
      ，二度委託行政院衛生署醫事審議委員會就被告為病患黃三川施行攝護腺切除
      手術，有無醫療過失所為之鑑定，鑑定結果亦均認定被告有明顯醫療疏失，亦
      有前揭醫事審議委託會第八九０二三號及第九００一六號鑑定書各一份在卷足
      資佐證，被告猶否認其無過失，自無可採。再者，病患黃三川因本件手術後併
      發肺炎、呼吸衰竭、腦幹病變缺氧，進而意識喪失成為植物人，乃至於九十年
      五月二十三日因肺炎合併敗血症不治死亡，已如前述，黃三川之死亡與被告之
      醫療過失行為間，有相當因果關係，已臻明確。故被告過失致人於死之犯行，
      事證明確，洵堪認定。
（三）至二次鑑定結果，固均認為被告為病患黃三川進行手術時，麻醉醫師所採用之
      全身麻醉方式，亦有不合適之處，被告並執此陳稱本案應全部歸咎於麻醉醫師
      決定採用全身麻醉之評估不當所致云云，但查決定為黃三川施行手術，乃係被
      告門診時即行決定之醫療方式，在黃三川住院後呼吸、心跳不正常情況下，仍
      決定照樣進行手術，當亦為被告所決定，麻醉醫師僅負責決定手術時應採取何
      種麻醉方式，然此亦僅在被告確定進行手術前提下，洵屬無疑，倘被告於手術
      前即宣布停止手術之進行，麻醉醫師又豈會擅自為病患進行麻醉執行手術，故
      麻醉醫師僅須就其採取全身麻醉有無不當之處負責，要無從解免被告決定為黃
      三川採取開刀手術之醫療方式前，未善盡注意探究病患之身體狀況，在未完全
      明瞭狀況下，於首次門診時即決定為黃三川施行攝護腺切除手術，且在該名病
      患依期住院後手術前呼吸、心跳仍尚呈現不穩定情況下，仍貿然匆處執行手術
      ，以致衍生手術後一系列嚴重併發症所應負擔之醫療行為疏失責任，被告自無
      從藉麻醉不當粉飾己身所決定採行手術開刀之過失。又被告雖另行提出黃三川
      以往在長庚醫院所拍攝之Ｘ光片，請求再送鑑定，惟被告在黃三川不適宜施行
      手術之身體狀況下，仍決定並未其施行手術，其當時匆促手術之醫療過失行為
      已甚明，本件已無再送鑑定之必要。均附此敘明。
二、查被告係高雄長庚醫院泌尿外科主治醫師，此據其供明在卷，為從事業務之人，
    其因醫療過失致人於死，核其所為，係犯刑法第二百七十六條第二項之業務過失
    致人於死罪。茲因病患於本院審理期間已死亡，且其死亡與被告之醫療手術行為
    有相當因果關係，前已敘明，故應變更公訴人所起訴之法條。審酌被告身為主治
    醫師，病患信賴其專業知識，將身體、生命託附予其治療，本即應善盡於醫療過
    程中應儘量避免採取可能危及病患身體生命之醫療方式之必要注意義務，竟於病
    患黃三川身體狀況並不適宜立即進而開刀手術情況下，猶草率決定勉強為該名病
    患施行攝護腺切除手術，致該名病患手術後即併發一系列嚴重併發症之必然結果
    ，終至不治死亡，被告口中之小手術顯已成為剝奪病人生命之致命原因，且迄今
    猶不認為己身決定採行開刀手術之醫療措施有何過失，並欲藉該案之麻醉方式解
    免己身之疏失，誠未善盡醫療注意義務，亦有失醫德，而告訴人及代理人（即病
    患之妻、子）原期待被告為其親人解除病痛，竟因被告之疏失反而喪失親人，嗣
    今已有二年逾，猶未能獲得被告誠心的歉意或合理賠償等回應，其情何以堪待，
    爾後又如何能信賴醫師之醫療行為，及被告前無犯罪前科，有臺灣高雄地方法院
    檢察署刑案查註記錄表在卷可參，且已身為國內知名醫院之主治醫師，素行良好
    ，身分、地位等一切情狀，爰量處如主文所示之刑，
據上論斷，應依刑事訴訟法第二百九十九條第一項前段、第三百條，刑法第二百七十
六條第二項，罰金罰鍰提高標準條例第一條前段，判決如主文。
中      華      民      國    九十      年      八      月    二十一    日
                                      臺灣高雄地方法院刑事庭
                                          法  官  陳淑卿
右為正本，係照原本作成，證明與原本無異。
如不服本判決，應於送達後十日內，向本院提出上訴狀。
                                          書記官  陳朝宗
中      華      民      國    九十      年      八      月    二十一    日
附錄本判決論罪之法條：
刑法二百七十六條第二項
從事業務之人，因業務上之犯前項之罪者，處五年以下有期徒刑或拘役，得併科
三千元以下罰金。


司法院資訊處製作；財團法人民間司法改革基金會備份。
